臺灣基隆地方法院民事簡易判決　　　　　94年度基簡字第57號
原　　　告　丙○○
被　　　告　乙○○○
上列當事人間損害賠償事件，本院於93年4月13日言詞辯論終結
，判決如下：
    主  文
原告之訴及假執行之聲請均駁回。
訴訟費用新台幣貳仟捌佰柒拾元由原告負擔。
    事實及理由要領
一、原告起訴主張被繼承人陳榮欽為原告等人之先父，被繼承人
    陳榮欽於民國 (下同)93 年6月16日因意外死亡，生前留有
    車牌號碼９Ｋ─９８７５號豐田汽車一部，依法上開汽車應
    由原告等人繼承，詎上開汽車因北都汽車股份有限公司（簡
    稱北都公司）未依法通知原告等人繳納車款，於通知保證人
    即被告乙○○○出面結清剩餘車款新台幣（下同）229,174
    元後，被告竟將上開汽車出售予訴外人甲○○，而據原告向
    北都公司查詢上開汽車折舊後尚有490,000元價值，被告無
    權處分上開汽車，亦未將出賣後餘款交付原告及其他繼承人
    ，已造成原告及其他繼承人之損害，爰提起本件訴訟請求被
    告給付原告及其他繼承人陳素秋、陳蔚松、游月華、陳虹臻
    等人260,826元及法定遲延利息，並願供擔保請准宣告假執
    行等語。
二、被告則以上開汽車係被告以229,174元向北都公司標購，而
    非代原告之被繼承人陳榮欽清償之意，此可由北都公司出具
    而由被告簽署之切結書內容載有「得標新台幣……」等字樣
    得知；北都公司並要求被告應於交車日十五個工作天內，前
    往監理單位辦理過戶手續完迄，可徵原告稱被告代償與無權
    處分云云顯然有誤。且上開汽車並非原告被繼承人陳榮欽實
    際出資所購，陳榮欽僅為名義上購買人，上開汽車之頭期款
    335,000元係實際出資人即被告所交付，此有收據及北都公
    司業務代表丁○○可為證；又上開汽車每期應繳納之款項
    20,834元，被告亦按期以郵局劃撥方式繳付，前後繳納13期
    合計270,842元，此有劃撥單為憑，而上開汽車之相關賦稅
    （如牌照稅、燃料稅）均由被告依期繳納，更遑論保養費之
    支出，益徵原告之被繼承人陳榮欽並非上開汽車之所有人至
    明。是被告將上開汽車處分予訴外人甲○○，乃本於實際所
    有人而得行使之權利，北都公司並無異議，是原告侈言受有
    損害與事實有悖，故請求駁回原告之訴及假執行之聲請，如
    受不利判決願供擔保請准宣告免為假執行等語置辯。
三、兩造不爭執事項：
  一上開汽車係以動產擔保交易附條件買賣方式向北都公司購買
    ，以原告之被繼承人陳榮欽名義登記為買受人，被告則為連
    帶保證人，此有北都公司提出之動產擔保交易附條件買賣契
    約書在卷可稽。
  二上開汽車嗣因未按期繳納分期款項，經北都公司於93年10月
    12日以存證信函通知原告之被繼承人陳榮欽，並於93年10月
    15日自實際占有人即被告乙○○○處取回，且聲請本院派員
    執行，將上開汽車解除債務人即原告之被繼承人陳榮欽之占
    有，點交予北都公司等情，有北都公司代表即證人俞偉文到
    庭為證，暨提出存證信函、經被告乙○○○簽名之確認書及
    本院民事執行處93年10月20日基院慧93執恭字第7480號函等
    影本各一件為證。
  三上開汽車嗣經被告乙○○○在回贖期間內向北都公司標購，
    於交付得標款229,174元後取回上開汽車前往監理單位辦理
    過戶手續，過戶於訴外人甲○○所有等情，有被告乙○○○
    於93年10月21日所立之切結書、證人甲○○庭呈之汽車過戶
    登記書及行車執照等為證。
四、兩造爭執要點：
    被告乙○○○是否無權處分原告與其他繼承人應繼承之上開
    汽車，而致原告及其他繼承人受有損害？為本件爭點所在。
五、得心證之理由：
  一按附條件買賣者，謂買受人先占有動產之標的，約定至支付
    全部或一部價金，或完成特定條件時，始取得標的物所有權
    之交易。又買受人得於出賣人取回占有標的物後十日內，以
    書面請求出賣人將標的物再行出賣；出賣人縱無買受人之請
    求，亦得於取回占有標的物後三十日內將標的物再行出賣。
    動產擔保交易法第26條、第29條第1項均定有明文。經查，
    上開汽車係買受人以附條件買賣方式向出賣人即北都公司購
    買，此有北都公司代表即證人俞偉文提出之動產擔保交易附
    條件買賣契約書一件附卷可按，並為兩造所不爭執。依該附
    條件買賣契約書第七條約定：「本契約買賣標的物─車輛，
    於分期價款未付清前，甲方（指北都公司）保留所有權，乙
    方（指買受人即陳榮欽）具有占有使用權，於乙方付清分期
    價款並完成應盡之義務後，始取得標的物之所有權。」可知
    ，上開汽車在買受人未付清分期價款前，其所有權仍屬出賣
    人即北都公司所有，則出賣人北都公司在買受人未依附條件
    買賣契約書約定按期繳納分期價款時，自得依動產擔保交易
    法第28條第1項第1款規定取回占有標的物即上開汽車，並依
    同法第29條第1項規定將標的物再行出賣。是上開汽車出賣
    人即北都公司依規定將上開汽車取回後再行出賣於被告乙○
    ○○，由被告乙○○○交付得標款229,174元後取得上開汽
    車所有權，並輾轉過戶登記予訴外人甲○○，均本於其各自
    取得上開汽車所有權之自由處分行為，為有權處分，並無侵
    害原告或其他第三人權利之可言。
  二又上開汽車依附條件買賣契約書所載之買受人雖為原告之被
    繼承人陳榮欽，惟被告抗辯其方為上開汽車之實際買受人，
    訂購上開汽車所支付之頭期款、分期價款及使用上開汽車應
    付之牌照稅、燃料稅及保養等費用均由其支出，並提出北都
    公司開具之統一發票、郵局劃撥儲金存款收據、汽車燃料使
    用費繳納通知書、牌照稅繳納書等為證，且經證人即出售上
    開汽車之業務員丁○○到庭證稱購車時係由乙○○○與陳榮
    欽一起至公司交付30,000元，其餘頭期款尾款是由乙○○○
    交給伊，至於分期款部分是由公司寄劃撥單給購車者，有無
    繳納由公司催繳等語（見本院94年3月24日言詞辯論筆錄）
    ，可徵上開汽車應付款項均由被告乙○○○負責，否則為何
    所有款項之交付與證明單據皆由被告乙○○○持有保管，而
    上開汽車亦由被告乙○○○占有使用中？參之證人甲○○亦
    到庭證稱上開汽車確實是由被告乙○○○購買及付款（見本
    院94年4月13日言詞辯論筆錄）等語，以證人甲○○與原告
    間具有表兄妹之親屬關係，反與被告乙○○○無任何親屬關
    係，自無偏坦被告之虞，益徵上開汽車應屬被告乙○○○出
    資購買而僅以陳榮欽名義登記無訛。
  三綜上所述，被告乙○○○既係上開汽車之實際出資者，事後
    亦付清餘款自北都公司處標得上開汽車，自屬有權處分上開
    汽車之人，則其事後將上開汽車過戶登記予訴外人甲○○之
    處分行為，並無侵害原告或任何第三人之權利可言。從而，
    原告本於侵權行為之法律關係，請求被告給付260,826元及
    法定遲延利息，為無理由，應予駁回。至於兩造其餘攻擊防
    禦方法，核與判決結果無影響，毋庸逐一論判，併予敘明。
    原告之訴既經駁回，其假執行之聲請已失所附麗，應併駁回
    之。
六、本件訴訟費用即第一審裁判費2,870元應由原告負擔。
中　　華　　民　　國　　94　　年　　4 　　月　　27　　日
　　              簡易庭法　官　林玉珮
以上正本係照原本作成。
對於本件判決如有不服，應於收受送達後二十日內向本院提出上
訴書狀，上訴於本院合議庭，並按他造當事人之人數附具繕本。
中　　華　　民　　國　　94　　年　　4 　　月　　27　　日
                        書記官　湯惠芳
